【裁判字號】    90,上訴,43
【裁判日期】    900220
【裁判案由】    誣告等
【裁判全文】
臺灣高等法院臺中分院刑事判決                        九十年度上訴字第四三號
      上  訴  人
      即  被  告  乙○○
右上訴人因誣告案件，不服臺灣台中地方法院八十九年度自字第五八九號中華民國八
十九年十一月三日第一審判決，對於自訴人提起自訴其誣告之有罪部分，提起上訴，
本院判決如左：
      主  文
上訴駁回。
      事  實
一、乙○○明知其於民國（下同）八十四年四月間，擔任設於苗栗縣三灣鄉○○村○
    段一號天仁育樂有限公司（以下簡稱天仁公司）總經理之際，並無開發「三灣大
    學城」之開發案，竟意圖為自己不法之所有，與李春雄共同基於詐欺之犯意聯絡
    ，由乙○○至嘉義市○○路九十一號甲○○○住處，向甲○○○佯稱其將設置「
    三灣大學城股份有限公司」並在苗栗縣三灣鄉開發設立「三灣大學城」，且提出
    天仁公司負責人李春雄提供開發所需土地之土地使用同意書，表示章孝嚴（時任
    外交部長）亦有意在該地設立經國紀念大學，若投資認股將可獲重利，使甲○○
    ○陷於錯誤，應邀入股並匯款共新臺幣（下同）三百萬元予乙○○。嗣因甲○○
    ○向外交部查詢，章孝嚴並無在苗栗設立經國紀念大學之計劃，且李春雄所提供
    之土地於八十二年間已全數遭其債權人查封中，乃知受乙○○所騙，遂於八十五
    年十月十五日向嘉義市調查站提出告發，並經嘉義市調查站於同年十二月二日移
    送臺灣嘉義地方法院檢察署檢察官偵辦。詎乙○○竟意圖使張蔡壁珠受刑事處分
    ，於八十六年四月十一日，具狀向臺灣臺中地方法院提起自訴（八十六年自字第
    四二○號），虛構張蔡壁珠因屢次要求仲介買賣上開三灣大學城開發案基地，以
    圖賺取介紹佣金及土地移轉登記之代書費遭拒後，方誣指遭詐欺三百萬元，而誣
    告張蔡壁珠涉有誣告罪。
二、案經被害人甲○○○提起自訴。
      理  由
一、訊據被告乙○○固承認於右揭時、地向臺灣臺中地方法院對自訴人甲○○○提起
    誣告、背信及妨害名譽之自訴，然矢口否認有何誣告犯行，辯稱：「誣告部分是
    因自訴人告我詐欺，我認為她誣告才提起自訴，實因為脫卸自己詐欺之罪責，係
    出於訟爭上之攻擊防禦方法而已。」云云。經查本件被告於八十四年四月間，擔
    任天仁公司總經理之際，確有與訴外人李春雄共同基於詐欺之犯意聯絡，向自訴
    人佯稱其將設置「三灣大學城股份有限公司」並在苗栗縣三灣鄉開發設立「三灣
    大學城」，且提出李春雄提供開發所需土地之土地使用同意書，並表示章孝嚴亦
    有意在該地設立經國紀念大學，若投資認股將可獲重利，使自訴人陷於錯誤，應
    邀入股，並依被告指示陸續匯款共三百萬元至其設於台灣銀行臺中分行帳戶內，
    而詐得三百萬元，然被告與李春雄提出之土地早於八十二年間即遭他債權人查封
    ，且被告所稱欲籌設之三灣大學城，亦因資料不全迄未補件，又三灣大學城公司
    亦未合法辦理設立登記，再佐以被告所謂之「三灣大學城」開發案，依所提出供
    自訴人填載之認股協議書所載，關於該開發案之資本總額計三十億元，然被告自
    八十四年七月間邀自訴人入股起，至自訴人對之提起訴訟即八十六年一月間止，
    僅向自訴人一人收取三百萬元入股款，並未招攬其他人士投資認股，又無其他雄
    厚財力之財團為奧援，且開發之土地復遭查封中，無法再執以向金融機構辦理融
    資貸款取得資金等情況觀之，均有土地登記簿謄本、認股協議書等附台中地方法
    院八十六年度自字第四二○號卷可參，益徵被告所稱擬開發三灣大學城一事，應
    係虛幌不實，參以被告此等詐欺犯行亦經台灣嘉義地方法院於八十七年一月二十
    一日以八十六年度易字第九六八號判決有罪後，復經台灣高等法院臺南分院於同
    年五月十四日以八十七年度上易字第六九三號判決駁回上訴確定，亦有上開刑事
    判決之判決書影本各一紙在卷足稽，被告明知上開三灣大學城開發案係無稽之談
    ，除於被訴詐欺一案飾詞狡賴外，竟仍另案誣指自訴人係因意圖仲介開發案遭拒
    後，始謊稱遭詐騙三百萬元，對自訴人提起誣告自訴，並經原審法院判決無罪在
    案，有台中地方法院八十六年自字第四二○號判決影本可稽。被告明知自訴人確
    係遭渠所為不實開發案之騙，而提起詐欺訴訟，並非因仲介之爭，而誣指遭詐騙
    ，竟虛構自訴人係因仲介土地之爭等不實情事，對之提起誣告自訴，自應負誣告
    罪責。被告所辯係出於訴訟上之攻防方法云云，自無足採，其犯行洵堪認定。
二、核被告對自訴人申告之詐欺行為，所為誣告訴訟，係犯刑法第一百六十九條第一
    項之誣告罪。又按刑法第一百六十九條之誣告罪刑，原較同法第三百十條第一、
    二項所定妨害名譽之罪刑為重，而誣告行為對於被誣告人之名譽亦大都有所妨害
    ，故誣告罪之內容，已將妨害名譽之犯罪吸收在內，行為人之誣告行為，即使具
    有妨害被誣告人名譽之情形，仍應論以誣告罪名，並無適用刑法第三百十條第一
    、二項論科餘地（最高法院八十九年度台上字第二九三六號判決參照）。是自訴
    人認被告誣告伊涉有誣告犯行亦構成刑法三百十條第一項之妨害名譽罪部分應為
    誣告罪所吸收，不另論罪。原審持同一見解，適用刑法第一百六十九條第一項（
    贅引刑法第三百三十九條），並審酌被告犯罪之動機、目的、手段、所生危害、
    犯罪時所受刺激、品性、智識程度、犯罪後之態度等一切情狀，量處被告有期徒
    刑參月，經核認事用法並無不合，量刑亦稱妥適，被告上訴意旨仍執前詞，否認
    犯罪，指摘原判決不當，為無理由，應予駁回。
據上論結，應依刑事訴訟法第三百六十八條，判決如主文。
本案經檢察官丙○○到庭執行職務。
中      華      民      國    九  十      年     二       月   二十     日
                              臺灣高等法院臺中分院刑事第一庭
                                    審判長法  官  陳  紀  綱
                                          法  官  陳  登  源
                                         法  官  蕭  錦  鍾
右正本證明與原本無異。
如不服本判決應於收受送達後十日內向本院提出上訴書狀，其未敘述上訴之理由者並
得於提起上訴後十日內向本院補提理由書（均須按他造當事人之人數附繕本）。
                                          書記官  蘇  昭  文
中      華      民      國    九  十      年     二       月   二十一   日
附錄：
刑法第一百六十九條第一項：意圖他人受刑事或懲戒處分，向該管公務員誣告者，處
七年以下有期徒刑。
                                                                        Ｋ


司法院資訊處製作；財團法人民間司法改革基金會備份。
